【裁判字號】    97,交簡上,80
【裁判日期】    980630
【裁判案由】    過失傷害
【裁判全文】
臺灣嘉義地方法院刑事判決            97年度交簡上字第80號
上  訴  人  臺灣嘉義地方法院檢察署檢察官
上  訴  人  甲○○
即  被  告
                      號3樓
選任辯護人  吳啟勳律師
上列上訴人等因過失傷害案件，不服本院嘉義簡易庭中華民國97
年9月12日97年度嘉交簡字第582號第一審判決（聲請簡易判決處
刑書案號：臺灣嘉義地方法院檢察署97年度偵字第3920號），提
起上訴，本院管轄之第二審合議庭判決如下：
    主  文
原判決撤銷。
甲○○犯過失傷害致人重傷罪，處有期徒刑伍月，如易科罰金，
以新台幣壹仟元折算壹日，緩刑伍年，並應於民國一百零二年十
二月三十一日前，向被害人乙○○支付新臺幣拾貳萬肆仟元。
    事  實
一、甲○○於民國96年12月1日晚間10時28分許，騎乘車牌號碼
    678-BVD號重型機車，沿嘉義縣大林鎮○○里○○路由北向
    南方向行駛，途經嘉義縣大林鎮○○里○○路101-3號前時
    ，原應注意車前狀況，並隨時採取必要之安全措施，而依當
    時天候為晴天，光線為夜間有照明，柏油路面狀態乾燥、無
    缺陷，且無障礙物、視距良好等情事，並無不能注意情事，
    竟疏未注意前方行人安全，貿然行駛之，適有同向在前之行
    人乙○○與其子陳裕勳併行在道路上（簡易判決處刑書誤載
    為慢車道，業經蒞庭檢察官於準備程序時予以更正），未靠
    邊行走，甲○○閃避不及，致該機車之車頭前罩自後方擦撞
    乙○○，致其倒地後頭部著地，因而受有頭部外傷，術併腦
    出血，術後顱骨成形術後合併硬膜外蓄膿及骨髓炎、雙側前
    額顱骨缺損、額葉症候群等對於身體、健康有重大難治之傷
    害。甲○○於肇事後，於偵查犯罪職權之機關或公務員尚未
    查知其車禍之肇事人前，以電話報警，報明其為肇事人及肇
    事地點，請警方到場處理，並自首接受裁判。
二、案經乙○○訴請嘉義縣警察局民雄分局報請臺灣嘉義地方法
    院檢察署檢察官偵查起訴。
    理  由
一、按被告以外之人於審判外之言詞或書面陳述，除法律有規定
    者外，不得作為證據；又被告以外之人於審判外之陳述，雖
    不符合同法第159條之1至第159條之4之規定，但經當事人於
    審判程序同意作為證據，法院審酌該言詞陳述或書面陳述作
    成時之情況，認為適當者，亦得為證據。當事人、代理人或
    辯護人於法院調查證據時，知有第159條第1項不得為證據之
    情形，而未於言詞辯論終結前聲明異議者，視為有前項之同
    意，刑事訴訟法第159條第1項及第159條之5分別定有明文。
    查本判決下列所引之供述證據，雖屬傳聞證據，惟當事人於
    本院審判期日中表示無意見不予爭執，且迄至言詞辯論終結
    前亦未表示異議，本院審酌上開證據資料製作時之情況，尚
    無違法不當及證明力明顯過低之瑕疵，亦認為以之作為證據
    應屬適當，故依前開規定，逕依刑事訴訟法第159條之5規定
    ，認前揭證據資料均有證據能力。
二、上揭事實，業據被告於本院審理時自白不諱，經核與告訴人
    蘇佩文於警詢指訴之情形大致相符，復有嘉義縣民雄分局製
    作之道路交通事故現場圖、道路交通事故調查報告表（一）
    、（二）、車禍現場照片6張附卷可憑（見警卷第12至18頁
    ）。又被害人因本件車禍而受有頭部外傷，併腦出血，術後
    顱骨成形術後合併硬膜外蓄膿及骨髓炎、雙側前額顱骨缺損
    、額葉症候群等傷害，有財團法人嘉義佛教慈濟綜合醫院大
    林分院診斷證明書4紙（見警卷第20、21頁）及國防醫學院
    三軍總醫院附設民眾診療服務處診斷證明書1紙（見本院卷
    第34頁）在卷可佐。另被害人乙○○因前揭傷害術後迄今無
    法正常交談及自理生活，其恢復可能性低等情，亦有國防醫
    學院三軍總醫院98年1月7日院三勤字第0980000161號函文附
    卷足參（見本院卷第42頁），足認告訴人乙○○前揭傷害已
    達刑法第10條第4項第6款所稱之重傷害程度要屬無疑。又被
    告於本院審理時坦承：伊機車前罩撞到被害人屁股，伊當時
    可能有點閃神，事後注意煞車有點來不及等語（見本院卷第
    103頁）；另告訴人乙○○則於警詢時證稱：伊當時與其兒
    子陳裕勳，由北往南，靠右並肩行走在中林路上，為被告所
    騎乘之前揭機車由後撞上等語（見警卷第5頁）；告訴人之
    子陳裕勳則於警詢時證稱：伊當時與其母親乙○○，由北往
    南，靠右並肩行走在中林路上，伊走在馬路內側，伊母親乙
    ○○為被告所騎乘之前揭機車由後撞上等語（見警卷第10
    頁），足認本件事故係因被告騎乘機車自後撞及告訴人，且
    告訴人與其兒子既係並肩靠右行走與道路上，告訴人位於外
    側而非靠路邊，其目標明顯，參以卷附事故發生時之照片（
    見警卷第16至18頁），事故現場無障礙物，且有路燈照明，
    被告機車大燈亦有打開等情，及被告坦承伊事故發生當時可
    能有點閃神，事後注意煞車有點來不及等語，被告騎乘機車
    ，未注意車前狀況致撞及告訴人等情即堪認定。
三、按汽車行駛時，駕駛人應注意車前狀況，並隨時採取必要之
    安全措施，道路交通安全規則第94條第3項定有明文。查被
    告係領有駕駛執照之人，此有被告駕駛執照影本1份附卷足
    憑（見本院卷第106頁），是其對於應遵守上開規定自難諉
    為不知，且依卷附道路交通事故調查報告表所載，事故當時
    天候晴，光線為夜間有照明，柏油路面狀態乾燥、無缺陷，
    且無障礙物、視距良好，並無不能注意之情況，詎仍疏未注
    意上開規定，因而肇事，致告訴人受有上開傷害，足見被告
    確有違反上述交通安全規定甚明。又本件事故經送臺灣省嘉
    雲區車輛行車事故鑑定委員會鑑定結果為：「甲○○駕駛重
    機車，夜間未注意車前狀況，撞及同向行走之行人，為肇事
    主因。行人乙○○，夜間併行、未靠邊行走，妨礙車輛通行
    ，為肇事次因」等情，有臺灣省嘉雲區車輛行車事故鑑定委
    員會97年7月15日嘉雲鑑970368字第0975802159號函文所附
    鑑定意見書存卷足參（見偵卷第13至15頁），與本院上開認
    定一致，益證被告之駕車行為確有過失至為灼然。又告訴人
    夜間併行、未靠邊行走雖亦有過失，惟本件車禍既係被告前
    揭過失行為所合併肇致，被告仍不得因此解免其過失責任。
    再告訴人因本件車禍受有前開傷害，業如前述，是被告之過
    失行為與告訴人之傷害結果間，顯具有相當因果關係甚明。
    綜上所述，本件事證明確，被告犯行，堪以認定，應依法論
    科。
四、核被告所為，係犯刑法第284條第1項後段之過失傷害人致重
    傷罪，檢察官引用刑法第284條第1項前段過失傷害罪之規定
    求予論科，尚有未洽，惟因其基本社會事實同一，起訴法條
    應予變更。被告於於肇事後，於偵查犯罪職權之機關或公務
    員尚未查知其車禍之肇事人前，以電話報警，報明其為肇事
    人及肇事地點，請警方到場處理，並自首接受裁判等情，有
    道路交通事故肇事人自首情形紀錄表1紙在卷可稽（見警卷
    卷第23頁），是被告所為與刑法第62條前段規定自首之條件
    相符，爰依法減輕其刑。原判決予以論罪科刑，固非無見，
    惟查：(一)告訴人乙○○所受傷害已達刑法第10條第4項第6
    款所稱之重傷害程度，原判決疏未審酌，容有未洽。(二)被
    告於本院審理中已與告訴人成立民事調解，同意賠償新台幣
    （下同）75萬元，此有調解書在卷可佐（本院卷第106-1頁
    ），原審就此部分未及審酌，亦有未洽。檢察官上訴，指摘
    原判決量刑過輕不當，被告上訴否認犯罪，雖均無足取。但
    原判決既有可議，自屬無法維持，應由本院撤銷改判之。爰
    審酌被告騎乘機車，未注意前方動態，撞及行人而肇事致被
    害人受有前揭重傷害，被告就本件車禍之發生為肇事主因，
    告訴人為肇事次因，及告訴人所受之傷勢、損害，兼衡被告
    犯後自首於前，又於本院上訴審審理中坦承犯行並與被害人
    達成調解，告訴人亦表不再追究，另被告並無犯罪紀錄，素
    行良好（臺灣高等法院被告前案紀錄表各一份附卷可按）等
    一切情狀，量處如主文第2項所示之刑，併諭知易科罰金之
    折算標準。
五、末查被告前未曾受有期徒刑以上刑之宣告，有臺灣高等法院
    被告前案紀錄表1份附卷可查，素行良好，犯後自首，於本
    院審理中坦認犯行，並與告訴人達成調解以75萬元賠償（不
    含汽車強制責任險保險金），且已給付賠償金42萬6千元，
    餘款為32萬4千元（調解成立時，給付40萬2千元，嗣並依調
    解所定給付方法，以每月1期，每期給付6千元，迄今按時給
    付4期，共2萬4千元），有本院調解程序筆錄、匯款單4紙在
    卷可稽（見本院卷第107至109頁），足見其深表悔悟，堪認
    係因一時失慮致罹刑典，經此偵查審判程序，當知所警惕，
    信無再犯之虞，本院認所宣告之刑，以暫不執行為適當，爰
    併諭知緩刑5年，並依刑法第74條第2項第3款，參酌前揭調
    解程序所示給付期限，被告尚未支付損害賠償餘額之情形，
    命被告於102年12月31日前，向告訴人支付32萬4千元。再依
    刑法第75條之1第1項第4款規定，違反上開之負擔情節重大
    ，足認原宣告之緩刑難收其預期效果，而有執行刑罰之必要
    者，告訴人得請求檢察官向本院聲請撤銷對被告所為之緩刑
    宣告，應併敘明。
據上論斷，應依刑事訴訟法第455條之1第1項、第3項、第369條
第1項前段、第364條、第299條第1項前段、第300條，刑法第284
條第1項後段、第62條前段、第41條第1項前段、第74條第1項第1
款、第2項第3款，刑法施行法第1條之1第1項、第2項前段，判決
如主文。
本案經檢察官王輝興到庭執行職務。
中    華    民    國    98    年    6     月    30    日
                刑事第五庭    審判長法  官  蔡廷宜
                                    法  官  曾宏揚
                                    法  官  啟夫
以上正本證明與原本無異。
如不服本判決應於收受判決後10日內向本院提出上訴書狀，並應
敘述具體理由；其未敘述上訴理由者，應於上訴期間屆滿後20日
內向本院補提理由書（均須按他造當事人之人數附繕本）「切勿
逕送上級法院」。告訴人或被害人如對於本判決不服者，應具備
理由請求檢察官上訴，其上訴期間之計算係以檢察官收受判決正
本之日期為準。
中    華    民    國    98    年    6     月    30    日
                                    書記官  侯麗茹
附錄本判決論罪法條：
刑法第284條
因過失傷害人者，處6 月以下有期徒刑、拘役或5 百元以下罰金
，致重傷者，處1 年以下有期徒刑、拘役或5 百元以下罰金。
從事業務之人，因業務上之過失傷害人者，處1 年以下有期徒刑
、拘役或1 千元以下罰金，致重傷者，處3 年以下有期徒刑、拘
役或2 千元以下罰金。


司法院資訊處製作；財團法人民間司法改革基金會備份。
